【裁判字號】    90,上易,30
【裁判日期】    891214
【裁判案由】    妨害兵役
【裁判全文】
臺灣高等法院花蓮分院刑事判決                        九十年度上易字第三號
    上訴人即被告  甲○○
右上訴人即被告因妨害兵役案件，不服臺灣花蓮地方法院八十九年度易字第七二０號
中華民國八十九年十二月十四日第一審判決（偵查案號：臺灣花蓮地方法院檢察署八
十九年度偵字第二四一一號）提起上訴，本院判決如左：
    主  文
原判決撤銷。
甲○○後備軍人居住處所遷移，無故不依規定申報，致使教育召集令無法送達，處有
期徒刑貳月，如易科罰金，以參佰元折算壹日。
    事  實
一、甲○○係後備軍人，原住花蓮縣花蓮市○○街二十八巷二號，於民國( 下同 )八
    十八年底遷出上開住所後，竟無故不依規定申報，致使花蓮縣團管部所發指定應
    於八十九年五月二十八日前往花蓮縣新城鄉○○村○里路一六一號北埔營區報到
    之教育召集令無法送達。
二、案經花蓮縣團管部移送台灣花蓮地方法院檢察署聲請簡易判決處刑，經台灣花蓮
    地方法院認有刑事訴訟法第四百五十一條之一第四項但書所定之情形而改依通常
    訴訟程序進行審判。
    理  由
一、訊據上訴人即被告甲○○固坦承居住處所遷移未報致使教育招集令無法送達之事
    實，惟辯稱：伊因案被通緝，並非故意要逃云云。惟查右揭犯罪事實，業據證人
    即其母親劉美玉於警訊中證述明確（見偵查卷第五頁），並有花蓮縣團管部妨害
    兵役案件報告書、教育召集令受領回執及掛號郵件收件回執各乙份附卷足稽，被
    告所辯當時因案遭通緝乙節縱屬真實，仍無從解免刑責，本件事證已臻明確，被
    告犯行洵堪認定，應予依法論科。
二、核被告所為，係犯妨害兵役治罪條例第十一條第三項、第一項第三款之罪，應以
    意圖避免召集論處，並依同條例第七條第一項科刑，公訴人認應依同條例第七條
    第一項「第四款」科刑，似無必要，併此敘明。緣公訴人所起訴之犯罪事實及所
    引論罪之法條與原審所適用者並無二致，僅認定科刑之依據稍有贅詞，補充說明
    即可，尚無變更起訴法條之必要，原審就被告所犯予以論罪科刑，固非無見。惟
    查刑法第四十一條業於九十年一月十日修正公布，同年月十二日生效施行，本件
    應適用裁判時之新法第四十一條第一項裁判，原判決未及比較新舊法，尚有未洽
    ，被告上訴意旨恣意指摘原審判刑過重，要求輕判云云，雖不足取（按原審已量
    處最低度刑，並無過重之情形）。惟原判決既有可議，自無可維持，應予撤銷改
    判，爰審酌被告之素行，其犯罪之動機及犯罪後之態度等一切情狀，仍量處有期
    徒刑二月，並諭知易科罰金之標準，以示懲儆。
據上論斷，應依刑事訴訟法第三百六十九條第一項前段、第三百六十四條、第二百九
十九條第一項前段，妨害兵役治罪條例第十一條第一項第三款、第三項、第七條第一
項，刑法第二條第一項前段、第十一條前段、修正後第四十一條第一項，罰金罰鍰提
高標準條例第二條，判決如主文。
本案經檢察官邱雲昌到庭執行職務。
中      華      民      國    九  十    年    二    月    二  十  八    日
                                  審判長法官  吳  鴻  章
                                        法官  林  德  盛
                                        法官  張  健  河
右正本證明與原本無異。
本件不得上訴。
                                      書記官  哈  廣  明
中      華      民      國    九  十    年    二    月    二  十  八    日
本件不得上訴。
妨害兵役治罪條例第七條：
意圖避免教育召集或勤務召集，而有左列行為之一者，處三年以下有期徒刑：
四、無故逾應召期限二日者。
第十一條第一項第三款、第三項：
後備軍人有左列行為之一者，處一年以下有期徒刑、拘役或三百以下罰金。
居住處所遷移，無故不依規定申報者。
後備軍人犯第一項之罪或國民兵犯第二項之罪，致使召集令無法送達者，以意圖避免
召集論；分別依第六條、第七條科刑。


司法院資訊處製作；財團法人民間司法改革基金會備份。
